臺灣高等法院刑事判決　　　　　　　　 100年度上訴字第32號
上　訴　人
即　被　告　黃常碧
上列上訴人因違反毒品危害防制條例案件，不服臺灣板橋地方法
院99年度訴字第3141號，中華民國99年11月30日第一審判決（起
訴案號：臺灣板橋地方法院檢察署99年度毒偵字第6573號），提
起上訴，本院判決如下：
    主  文
上訴駁回。
    理  由
一、依刑事訴訟法第350條、第361條、第362條、第367條規定，
    不服地方法院之第一審判決而上訴者，須提出上訴書狀，並
    應敘明具體理由，為上訴必備之程式；其所提出之書狀未敘
    述上訴理由，或僅曾以言詞陳述上訴理由者，均應於上訴期
    間屆滿後20日內補提理由書於第一審法院。第一審法院經形
    式審查，認逾期未補提上訴理由者，應定期間先命補正；逾
    期未補正者，為上訴不合法律上之程式，應以裁定駁回。倘
    已提出上訴理由，但所提非屬具體理由者，則由第二審法院
    以上訴不合法律上之程式，判決駁回。而所謂具體理由，必
    係依據卷內既有訴訟資料或提出新事證，指摘或表明第一審
    判決有何採證認事、用法或量刑等足以影響判決本旨之不當
    或違法，而構成應予撤銷之具體事由，始克當之（例如：依
    憑證據法則具體指出所採證據何以不具證據能力，或依憑卷
    證資料，明確指出所為證據證明力之判斷如何違背經驗、論
    理法則）；倘僅泛言原判決認定事實錯誤、違背法令、量刑
    失之過重或輕微，而未依上揭意旨指出具體事由，或形式上
    雖已指出具體事由，然該事由縱使屬實，亦不足以認為原判
    決有何不當或違法者（例如：對不具有調查必要性之證據，
    法院未依聲請調查亦未說明理由，或援用證據不當，但除去
    該證據仍應為同一事實之認定），皆難謂係具體理由，俾與
    第二審上訴制度旨在請求第二審法院撤銷、變更第一審不當
    或違法之判決，以實現個案救濟之立法目的相契合，並節制
    濫行上訴（參照最高法院97年度台上字第892 號刑事判決意
    旨）。
二、本件被告不服原審判決，提起上訴，其於民國（下同）99年
    12月15日提出上訴狀稱：「被告因96年7 月16日執行完畢，
    回到社會上，和家人在情感上及工作上都不是很順利，因而
    再度吸食毒品，後來偶然的機會下遇到在希望工作坊服務的
    朋友，在朋友的介紹下得到希望工作坊的鼓勵和支持，轉介
    至恩主公醫院做美沙冬替代治療，在治療中我找到現在的工
    作，家人因見被告已在改變，因此也慢慢接受和關懷。然而
    恩主公醫院藥物治療時間為上午8 點30分開始，由於工作地
    點非固定，且有提早出門趕赴較遠工地之情形，以致治療會
    有斷服情況，因畏怕老闆得知被告過去及工作中出現戒斷生
    理現象而再失去工作，才會為因應偶有工作時間與前述原因
    再用毒品，在這樣的情況下，心理是掙扎和矛盾，但因過去
    所犯的行為問題加上有心改過，迫於工作與治療時間無法搭
    配得當因而走險，回歸社會所面對及各層面皆不易，為把握
    此工作機會，不讓父母親再度失望，因而犯此之過，在此案
    發後，老闆得知被告有前述之適應問題，明顯改過自新，只
    是用錯方法，因而得到老闆原諒，礙於國法，被告不敢求無
    罪，有勇於面對司法相關刑責之懲處，家人雖以原諒這次的
    過錯，是因不讓父母失望，及保有工作，然而刑責難逃，若
    再次入獄，對父母是莫大傷害，以及被告所工作之老闆的失
    望，自我心理對未來面對再次復歸社會適應問題落為循環而
    恐懼，更生本是不易，有心悔亦難得，被告懇請法外開恩，
    給予被告一次自新的機會」云云。
三、查原審判決係認定：「被告前曾因施用毒品案件，經臺灣板
    橋地方法院以88年度毒聲字第7699號裁定送觀察、勒戒，並
    於88年12月3 日入所執行後，因認無繼續施用毒品傾向，而
    於同年月27日執畢釋放出所，臺灣板橋地方法院檢察署檢察
    官則於同年月21日以88年度毒偵字第3069號案件為不起訴處
    分確定，又因施用第二級毒品案件，經臺灣板橋地方法院於
    89年7月1日以89年度毒聲字第4135號裁定送觀察、勒戒入所
    執行，嗣因認有繼續施用毒品傾向，經同法院於同年月31日
    以89年度毒聲字第4624號裁定令入戒治處所施以強制戒治，
    嗣經同法院以90年度毒聲字第883 號裁定停止戒治付保護管
    束，而於90年3月21日停止戒治出所，迨於90年7月30日保護
    管束期滿未經撤銷停戒處分而視為執畢，同案則經同法院於
    90年1月8日以89年度板簡字第1955號判處有期徒刑5 月確定
    ，於91年1 月21日執畢；另因竊盜案件，經臺灣板橋地方法
    院以92年度易字第1523號判處有期徒刑1 年，嗣經本院於92
    年9 月10日以92年度上易字第1952號判決上訴駁回確定，復
    因施用第一級毒品案件，經臺灣板橋地方法院以92年度訴字
    第2126號判處有期徒刑8 月，並令入戒治處所施以強制戒治
    ，而於93年2月25日確定，其雖於92年10月3日入所執行戒治
    ，惟因毒品危害防制條例嗣經修正，而於93年1月9日停止戒
    治，又因贓物案件，經臺灣板橋地方法院於92年12月26日以
    92年度簡字第3109號判處有期徒刑4 月確定，嗣經同法院於
    93年8 月17日以93年度聲字第1201號裁定其應執行有期徒刑
    10月確定，並與前揭竊盜案件所處之徒刑接續執行，復經臺
    灣桃園地方法院以94年度聲字第2000號裁定其假釋中付保護
    管束，而於94年9 月13日縮刑假釋出監，迨於同年月21日保
    護管束期滿未經撤銷假釋而視為執畢；再因施用第一級毒品
    案件，經本院以95年度上訴字第2356號判處有期徒刑10月，
    嗣經最高法院於95年12月14日以95年度台上字第6996號判決
    上訴駁回確定，復經本院於96年7 月16日以96年度聲減字第
    697號裁定減為有期徒刑5 月確定，並於96年7月16日執行完
    畢在案。詎其不知悔悟，仍基於施用第一級毒品海洛因之犯
    意，於99年8月13日晚間7時許，在其臺北縣三峽鎮（現改制
    為新北市三峽區○○○街28巷10號2 樓之住處內，將海洛因
    放入針筒內加水混合稀釋，再以該針筒注射其靜脈之方式施
    用海洛因1次。嗣於99年8月16日晚間11時20分許，為警持臺
    灣板橋地方法院核發之搜索票至上址執行搜索，旋於翌日凌
    晨1、2時許，由警採集其尿液（檢體編號H0000000號）送驗
    後，而悉上情等情。以被告所為係犯毒品危害防制條例第10
    條第1 項之施用第一級毒品罪。又被告持有海洛因，嗣進而
    施用之，其持有之低度行為應為施用之高度行為所吸收，不
    另論罪。再被告曾受有如原判決事實欄所載之論罪科刑及執
    行情形，此有臺灣高等法院被告前案紀錄表在卷可據，其受
    有期徒刑之執行完畢後，5 年以內故意再犯本案法定刑為有
    期徒刑之罪，為累犯，應依法加重其刑。」原審判決並詳載
    其審酌科刑之一切情狀之理由稱：「爰審酌被告正值壯年，
    不思尋求身心正當發展，前曾有如原判決事實欄所載受機關
    矯治與徒刑執行之前案情形業如上述，堪認其素行尚非良善
    ，竟仍不知悔悟，未見其澈底根絕毒害之決心，猶再犯本案
    施用第一級毒品之罪，足見其自制力薄弱，且未衷心悛悔，
    漠視法令之禁制，又施用毒品，非但足以導致個人之精神障
    礙與性格異常，甚至造成生命危險，而戕害一己之身心健康
    ，並對社會治安與他人安全潛藏相當之危害，且衡其犯罪之
    動機、目的與情節，亦無有任何特別可原之處，惟念及其於
    本案施用毒品之犯行僅戕害己身，於他人法益尚未生實際侵
    害，且犯後尚知坦認犯行，態度非惡，兼衡酌其犯罪之手段
    、行為時所受刺激、平日生活狀況、智識程度等一切情狀，
    量處有期徒刑捌月」（原審判決第7 頁），故原審判決已就
    量刑刑度詳為審酌並明其理由，原審判決認事用法，核無
    違誤，量刑亦屬妥適，被告上訴意旨徒以前詞，泛以個人犯
    後態度及家庭、工作因素等，請求給予一次自新的機會云云
    ，惟查原審判決於量刑時，已斟酌刑法第57條各款所列情狀
    ，就量刑刑度詳為審酌並明其理由，原審之量刑既未逾越
    法定刑度，亦未濫用自由裁量之權限，於法並無不合，亦無
    過重之情形，且被告所指個人犯後態度及家庭、工作因素等
    一切情狀，原審亦已予以審酌，被告上訴意旨，尚不足以影
    響原審判決量刑刑度之本旨，亦不足以認原審判決有何不當
    或違法，核非上開法條規定之上訴應敘述之具體理由。此外
    ，被告復未具體指摘原審判決關於認定事實、適用法律及量
    刑等事項，究竟有何違法或不當之具體情形。揆諸上開說明
    ，本件上訴未敘述具體理由及不合法律上之程式，應予駁回
    ，並不經言詞辯論為之。
據上論斷，應依刑事訴訟法第367條前段、第372條，判決如主文
。
中    華    民    國     100   年    1    月     7    日
                  刑事第三庭  審判長法  官  陳博志
                                    法  官  劉興浪
                                    法  官  許文章
以上正本證明與原本無異。
如不服本判決，應於收受送達後10日內向本院提出上訴書狀，其
未敘述上訴之理由者並得於提起上訴後10日內向本院補提理由書
（均須按他造當事人之人數附繕本）「切勿逕送上級法院」。
                                    書記官  蔡慧娟
中    華    民    國    100    年    1    月    10    日